【裁判字號】    98,易,365
【裁判日期】    980630
【裁判案由】    詐欺
【裁判全文】
臺灣桃園地方法院刑事判決               98年度易字第365號
公  訴  人  臺灣桃園地方法院檢察署檢察官
被      告  阮文武甲○○○○.
上列被告因詐欺案件，經檢察官提起公訴（98年度偵緝字第534
號），本院判決如下：
    主  文
阮文武幫助意圖為自己不法之所有，以詐術使人將本人之物交付
，處有期徒刑月，如易科罰金，以新臺幣壹仟元折算壹日。
    事  實
一、阮文武明知若有人欲使用與本身無任何關連性者之金融機構
    帳戶，則該人無非意在藉此「人頭帳戶」以掩飾欲為之不法
    行徑，因之，將己有之金融機構帳戶提款卡兼密碼交付素昧
    平生而不具任何信賴關係之人，極有可能遭之充為詐欺取財
    等相類犯罪之收贓工具，竟基於即便助成如是之結果亦與本
    意無違之幫助詐欺取財之不確定故意，於民國97年1月8日前
    之某日，在臺灣地區某不詳地點，將其所有開立之聯邦商業
    銀行（下稱聯邦銀行）桃園分行：000000000000號之銀行存
    款帳戶之提款卡兼密碼，交付與某真實姓名不詳之成年人做
    為犯罪工具。嗣該詐欺集團成員取得後，即與所屬詐欺集團
    之其他成員，基於共同意圖為自己不法所有之犯意聯絡，於
    97年1月8日下午6時許，該詐欺集團成員佯裝為東森購物頻
    道之人員，去電丙○○，誆以丙○○於東森電視購物退貨仍
    遭玉山銀行自動扣款，須至自動提款機前查詢是否遭不當扣
    款，致丙○○琴不疑有他陷於錯誤，而依該成員指示至聯邦
    銀行具存款功能之自動提款機前，再依其指示分別於同日晚
    上7時59分、8時2分，將帳戶內款項新臺幣（下同）59,000
    元、20,000元匯入阮文武上揭聯邦銀行桃園分行帳戶內，旋
    遭詐欺集團成員提領一空。嗣因丙○○發覺受騙而報警處理
    。
二、案經桃園縣政府警察局中壢分局報告臺灣桃園地方法院檢察
    署檢察官偵查起訴。
    理  由
壹、程序部分：
一、按被告以外之人於審判外之陳述，雖不符前四條之規定，而
    經當事人於審判程序同意作為證據，法院審酌該言詞陳述或
    書面陳述作成時之情況，認為適當者，亦得為證據，刑事訴
    訟法第159條之5第1項復有明定，本件證人即被害人丙○○
    於警詢所為之證述固屬被告以外之人於審判外之陳述，惟檢
    察官及被告於本院審理時悉表明同意援用該項證據方法，本
    院審酌並無證據顯示員警對之取證之過程存何不法、不當或
    應詢時各該證人之心理有遭致外力強制、壓抑之情事，因之
    ，以之充為證據核屬適當，依前揭法條規定，丙○○於警詢
    所為之證詞自有證據能力。
二、另本件認定事實所引用之卷內所有文書證據，檢察官及被告
    並未主張排除前開書證之證據能力，且迄於本院言詞辯論終
    結前均未表示異議，本院審酌前開書證並無證據證明係公務
    員違背法定程序所取得，亦無刑事訴訟法第159 條之4 之顯
    有不可信之情況與不得作為證據之情形，本案認定事實所引
    用之卷內所有文書證據，亦均認為有證據能力。
貳、實體部分：
一、訊據被告阮文武固坦承上開聯邦銀行桃園分行帳戶係其所申
    辦，惟矢口否認有何幫助詐欺犯行，辯稱；因為我的提款卡
    沒有錢了，我就沒有放在皮包裡面，而將提款卡放在宿舍，
    沒有注意到何時遺失。沒有把帳戶交給別人云云。經查:
(一)、被告向聯邦銀行桃園分行申請開立帳號000000000000號號帳
    戶之事實，業據被告於警詢、檢察官訊問時及本院審理中坦
    認不諱，並有聯邦銀行桃園分行97年4月29日（97）聯桃園
    字第0304號函檢附之開戶基本資料、交易明細等件在卷足憑
    （見臺灣桃園地方法院檢察署97年度偵字第19840號卷【下
    稱偵卷一】第23至26頁），是前述帳戶確為被告所申設一節
    ，堪以認定。又證人即被害人丙○○遭詐欺取財之經過，業
    據其於警詢時陳述甚詳，（見偵卷一第32、33頁），並有被
    害人丙○○匯款之聯邦銀行櫃員機交易明細2張在卷可稽，
    是被害丙○○遭詐騙集團詐騙，而以自動櫃員機轉帳之方式
    ，分別於97年1月8日晚間7時59分匯入59,000元；於同日晚
    間8時2分匯入20,000元至被告上開帳戶之事實，亦堪認定。
    又依被告上開銀行帳戶之交易明細資料所示，被害人丙○○
    所匯入之款項，旋遭人提領一空，是依上開事證，足認被告
    所有上開聯邦銀行桃園分行帳戶確實供系爭犯罪集團作為向
    被害人丙○○詐欺取財後，取得贓款所用之工具無訛。
(二)、被告雖以前揭情詞置辯，惟查，被告所有上開聯邦銀行桃園
    分行帳戶於申辦後至同97年1月8日被害人丙○○遭詐騙集團
    詐騙而匯入款項使用之前，僅剩88元之少額存款，業據被告
    自承在卷（見本院易字卷第7頁反面），並有上揭聯邦銀行
    97 年4月29日（97）聯桃園字第0304號函所附之交易明細可
    稽。由此客觀事態，核與一般提供帳戶與詐騙集團之人，其
    等帳戶餘額均低或已無存款之經驗法則相符。至於被告於偵
    查及本院審理中辯稱：密碼為0000000，我怕忘記，在便條
    紙上寫上密碼，貼在提款卡上面云云（見臺灣桃園地方法院
    檢察署98年度偵緝字第534號第20頁、本院易字卷第8頁反面
    、第28頁），嗣經本院依職權訊問其密碼是如何取的？數字
    含意為何？被告竟稱：我自己亂想的號碼云云（見本院易字
    卷第19頁）。但查，被告之出生年月日為73年9月18日（即
    西元1984年9月18日），而在越南西元生日之寫法順序係依
    照日、月、年，業經通譯乙○○於本院審理時陳述在卷可證
    （見本院易字卷第30頁），而揆之上開密碼，即是以被告之
    生日設定，則被告既自承其僅有一銀行帳戶，並以其本身之
    生日作為密碼，再經本院當庭詢問被告之出生日期，被告亦
    毫無猶豫立刻答出（見本院易字卷第28頁反面），顯見被告
    對其本身之生日記憶清晰明確，甚且，被告自承未轉換公司
    之前，平時均僅使用該提款卡提款消費，並未在提款卡上有
    任何密碼之註記（見本院易字卷第8頁反面至第9頁），對於
    該提款卡之密碼自當印象深刻，則被告焉有須將牢記於心之
    密碼另行書寫於紙條之上黏貼於提款卡上以免遺忘之理？再
    者，縱使被告或有遺忘自己生日之可能，然被告既已自承將
    越南身分證、臺灣居留證等放置於皮夾內隨身攜帶等語（見
    本院易字卷第9頁反面），實不難立即知悉該帳戶提款卡之
    密碼為何，是被告前開謬辯，顯均悖於常理，無從採信。況
    查，觀諸現今每一提款卡之密碼設計，均至少有4位數或6位
    數以上專用密碼，是苟非帳戶所有人同意、授權而告知提款
    密碼等情況，單純持有他人提款卡之人，欲隨機輸入密碼恰
    與該提款卡之設定密碼相符進而領取款項，機率實微乎其微
    。就取得上開帳戶之第三人而言，該人既有意利用上開帳戶
    作為詐騙工具，當無選擇一隨時可能遭真正存戶掛失而無法
    使用之帳戶之可能，輔以現今社會上，為貪圖小利而出售自
    己帳戶供人使用之人所在多有，是該第三人僅須付出少許之
    金錢，即可取得得完全操控而無遭掛失風險之帳戶，該第三
    人實無以拾得或遭竊等來路不明之帳戶充為詐財工具之必要
    ，否則，若被告在該第三人尚未行詐前，或行詐後尚未將帳
    戶內之款項提領前，即將上開帳戶掛失，該第三人顯即無從
    遂其詐欺取財之目的，是該第三人絕無將涉及詐騙成否之關
    鍵置於如此不確定境地之可能。綜上，被告實係將上開聯邦
    銀行桃園分行之提款卡交付他人，並同時告知密碼以便他人
    得任意提領使用一節，洵堪認定。
(三)、按金融存款帳戶，事關存戶個人財產權益之保障，與存戶之
    印鑑章、提款卡及密碼結合，其專屬性、私密性更形提高，
    除非本人或與本人具密切之關係者，難認有何理由可自由流
    通使用該存簿、印鑑章、提款卡及密碼，一般人亦均有應妥
    為保管帳戶存簿、印鑑章、提款卡及密碼，以防止被他人冒
    用之認識，縱有特殊情況偶有將上開物品交付他人之需，亦
    必深入瞭解其用途後再行提供以使用，恆係吾人日常生活經
    驗與事理，不論世界各國，亦皆如是；且金融帳戶為個人理
    財之工具，申請開設金融帳戶並無任何特殊之限制，一般民
    眾皆可以存入最低開戶金額之方式申請開戶，一個人可以在
    不同之金融機構申請多數之存款帳戶使用，並無何困難，此
    乃眾所週知之事實。且依一般人之社會生活經驗，若見有非
    親非故之人不以自己名義申請開戶，反而以出價蒐購或借用
    之方式向他人蒐集金融機構帳戶供己使用，衡情當能預見蒐
    集金融帳戶者，係將所蒐集之帳戶用於從事財產犯罪。況觀
    諸現今社會上，詐騙者以蒐集之人頭帳戶，作為詐欺之轉帳
    帳戶，業經報章媒體時有批露，被告雖為越南人士，惟其自
    94年7月11日入境臺灣，迄至97年7月10日始離境，有法務部
    -外勞動態資訊連結作業在卷可查（見偵卷一第53頁），是
    其在臺灣生活已有3年之久，衡情，對於上開情事亦應有所
    聽聞或熟悉，因此，交付帳戶提款卡與非親非故之人，受讓
    人將持以從事財產犯罪，已屬一般智識經驗之人所能知悉或
    預見。被告對於向其蒐集本案帳戶資料之人，將持以作為詐
    欺取財犯罪之不法使用，亦顯然有所預見，其無正當理由，
    竟率將上開帳戶之提款卡兼密碼等帳戶資料提供與身分上不
    具密切關係之人，對於該持用其帳戶資料之人果真用以作為
    詐欺取財之轉帳工具，顯然亦不違背被告之本意。又，本案
    雖查無積極證據證明被告與該蒐集其帳戶之人有何共同實施
    詐欺犯行之手段施用或犯意聯絡，惟被告對於金融帳戶交付
    他人使用，可能遭持以從事詐欺取財犯罪之用，有所預見，
    且果真被利用作為詐欺取財之轉帳帳戶，又不違背被告之本
    意，足認被告有以提供帳戶資料與他人，幫助他人犯詐欺取
    財罪之未必故意，被告自應負幫助他人為詐欺取財之刑責，
    至屬灼然。
(四)、綜上所述，本案被告確有將自己申辦之上開帳戶提款卡兼密
    碼交付詐欺集團成員使用，以此方式幫助詐欺集團成員遂行
    向被害人丙○○詐款之犯行，事證明確，至堪認定，其所辯
    無非脫免卸責之詞，不足採信，應依法論科。
二、被告係提供其帳戶之提款卡兼密碼此類助力俾便該持用者得
    以順利收取向被害人丙○○詐騙所得之贓款，核其所為係犯
    刑法第339條第1項、第30條第1項之詐欺取財罪之幫助犯。
    又既為幫助犯，經審其情節，爰依刑法第30條第2項規定，
    減輕其刑。審酌被告率將提款卡兼密碼交付他人充為犯罪收
    贓之用，不僅助長詐欺等財產犯罪於社會上充斥橫行，且因
    有「人頭戶」包藏掩飾致而查緝困難之故，主犯成員遂有恃
    無恐，行徑乃更加囂張、狂放，直視法律為無物、若敝屣馴
    致臺灣漸成各種財產犯罪者之樂園，如入無人之境，且犯後
    猶否認犯行，惟念其無任何犯罪前科，有臺灣高等法院被告
    前案紀錄表1份在卷可參（見本院易字卷第4頁）及被害人丙
    ○○遭詐騙金額尚非甚鉅等情狀，量處如主文所示之刑，並
    諭知易科罰金之折算標準。
三、被告提供之本案帳戶之提款卡兼密碼，並無證據可憑認其仍
    具保留所有權之意，是難謂尚屬其所有，又被告既為幫助犯
    ，與正犯間並無「共同正犯連帶原則」之適用，因之，上開
    帳戶之提款卡於本案自不得宣告沒收。
據上論斷，依刑事訴訟法第299 條第1 項，刑法第339 條第1 項
、第30條第1 項、第2 項、第41條第1 項前段，刑法施行法第1
條之1 第1 項、第2 項前段，判決如主文。
本案經檢察官黃珮如到庭執行職務。
中    華    民    國    98    年     6    月    30    日
              刑事第十一庭審判長法  官  蔡榮澤
                                法  官  紀凱峰
                                法  官  汪曉君
如不服本判決，應於判決送達後10日內向本院提出上訴狀（應附
繕本），其未敘述上訴理由者，應於上訴期間屆滿後20日內補提
理由書狀於本院，上訴於臺灣高等法院。
以上正本證明與原本無異。
                                書記官   楊晴文
中    華    民    國    98    年    6     月    30    日
附錄論罪科刑法條
中華民國刑法第339條
（普通詐欺罪）
意圖為自己或第三人不法之所有，以詐術使人將本人或第三人之
物交付者，處5 年以下有期徒刑、拘役或科或併科1 千元以下罰
金。
以前項方法得財產上不法之利益或使第三人得之者，亦同。
前二項之未遂犯罰之。


司法院資訊處製作；財團法人民間司法改革基金會備份。
